【裁判字號】    92,上易,53
【裁判日期】    920325
【裁判案由】    償還款項
【裁判全文】
臺灣高等法院民事判決  九十二年度上易字第五三號
    上   訴   人  丙○○
    兼訴訟代理人  乙○
    被 上  訴 人  甲○
右當事人間償還款項事件，上訴人對於中華民國九十一年十一月二十日臺灣板橋地方
法院九十一年度訴字第一二○七號第一審判決提起上訴，本院判決如左：
    主    文
上訴駁回。
第二審訴訟費用由上訴人負擔。
    事    實
甲、上訴人方面：
壹、聲明：
一、原判決關於不利上訴人部分廢棄。
二、右開廢棄部分，被上訴人在第一審之訴及假執行之聲請均駁回。
貳、陳述：除與原判決記載相同部分予以引用外，並補稱略以：
一、被上訴人對於訴外人王少英之執行放棄聲明異議後，不應再向胞兄及胞妹即上訴
    人索取金錢。
二、訴外人王少英查封被上訴人之銀行帳戶存款，被上訴人為何未向王少英提起訴訟
    。
三、訴外人王少英偽造兩造之被繼承人賴燦輝之本票及支票，上訴人對之提起告訴，
    現已由台灣台北地方法院檢察署及台灣基隆地方法院檢察署偵查中。
乙、被上訴人方面：
壹、聲明：如主文所示。
貳、陳述：與原判決記載相同，茲引用之。
    理    由
一、本件被上訴人起訴主張：訴外人王少英以兩造及原審共同被告賴阿爐、賴豐榮、
    賴豊達、賴豊益、賴淑真（下稱兩造等八人）之被繼承人賴燦輝向其借款新台幣
    （下同）一百五十萬元，簽發以彰化商業銀行仁愛分行為付款人，發票日為民國
    （下同）八十七年六月三十日，金額為一百五十萬元之支票一紙交付其，經其於
    八十八年三月八日提示未獲兌現，乃依借貸及票據關係、及繼承之法則，對賴燦
    輝之繼承人即兩造等八人請求連帶給付一百五十萬元及法定遲延利息，經原審以
    八十八年度訴字第六九六號判決訴外人王少英勝訴，再經本院以八十九年度上字
    第一一八二號判決、最高法院以九十年度臺上字第二一三四號裁定駁回兩造等八
    人之上訴確定；嗣訴外人王少英以上開確定判決為執行名義，向原執行法院聲請
    強制執行，經原執行法院於九十一年一月二十一日以九十年度民執實字第一六七
    三一號執行命令，執行被上訴人存在世華聯合商業銀行帳戶內之存款九十萬六千
    五百四十一元（至被上訴人另被執行存在板橋郵局第三支局帳戶內之存款二萬七
    千三百十元及遠東國際商業銀行南雅分行帳戶內之存款一千二百四十八元，被上
    訴人並未一併請求─見原審卷第四頁），被上訴人依民法第二百八十一條第一項
    之規定，自得請求其他繼承人即上訴人及原審共同被告賴阿爐、賴豐榮、賴豊達
    、賴豊益榮益、賴淑真償還各自所應分擔之部分，並自免責時起之利息等情，爰
    求為命上訴人及原審共同被告賴阿爐、賴豐榮、賴豊達、賴豊益、賴淑真各給付
    被上訴人十一萬三千三百十七元及自九十一年一月二十二日起至清償日止，按法
    定利率計付遲延利息之判決（原審判決上訴人及原審共同被告賴阿爐、賴豐榮、
    賴豊達、賴豊益、賴淑真各應給付被上訴人九萬六千九百零九元及自九十一年二
    月五日起至清償日止之法定遲延利息；而駁回被上訴人其餘之請求）。
    上訴人則以：兩造等八人之被繼承人賴燦輝並未積欠訴外人王少英債務，原審八
    十六年度訴字第六九六號及本院八十九年度上字第一一八二號清償債務事件中之
    本票及支票均係訴外人王少英所偽造，為被上訴人所明知，仍向其清償；且原執
    行法院對被上訴人所為執行之標的物係被上訴人之勞保金，依法不得作為強制執
    行之標的，被上訴人卻未向原執行法院聲明異議，乃自行放棄權利，即不得再向
    其他被繼承人求償云云，資為抗辯。
二、經查被上訴人主張訴外人王少英以兩造等八人之被繼承人賴燦輝向其借款一百五
    十萬元，簽交前開支票一紙，經其提示未獲兌現，乃對兩造等八人取得法院判命
    兩造等八人連帶給付一百五十萬元及法定遲延利息之確定判決為執行名義，向原
    執行法院聲請強制執行，經原執行法院於九十一年一月二十一日以九十年度民執
    實字第一六七三一號執行命令，執行被上訴人存在世華聯合商業銀行帳戶內之存
    款九十萬六千五百四十一元之事實，業據其提出
    第六九六號、本院八十九年度上字第一一八二號判決、最高法院九十年度臺上字
    第二一三四號裁定（見原審卷第六至二○、五０至七七頁）、及原執行法院執行
    命令（見原審卷第二一頁）為證，且為上訴人所不爭執，自堪信為真實。
三、上訴人雖抗辯訴外人王少英於原審八十八年度訴字第六九六號及本院八十九年度
    上字第一一八二號清償債務事件中所提出之本票及支票均係其所偽造，為被上訴
    人所明知，竟仍向其清償；且原執行法院係對於被上訴人之勞保金為執行，依法
    係屬不得執行，被上訴人竟不聲明異議，即不得再向其他繼承人求償云云，惟查
    訴外人王少英對兩造等八人之前開債權既經法院判決其勝訴確定在案，就該債權
    之存在，即有既判力，殊非被上訴人於本件強制程序中所得以該確定判決中所援
    用之證物係屬偽造為由，而否認該債權之存在，聲明異議，拒絕執行，則被上訴
    人並未以此為由，聲明異議，拒絕清償，並無不妥；又果如上訴人所云原執行法
    院係對於被上訴人之勞保金為執行，惟該勞保金既已經被上訴人領取後，存入銀
    行，即不在禁止扣押之列（參照最高法院九十一年度台上字第二三五號判決），
    是被上訴人亦未以此為由，聲明異議，亦無不妥，足見上訴人所為之上開抗辯，
    殊不足採取。
四、按連帶債務人相互間，除法律另有規定或契約另有訂定外，應平均分擔義務；又
    連帶債務人中之一人，因清償、代物清償、提存、抵銷或混同，致他債務人同免
    責任者，得向他債務人請求償還各自分擔之部分，並自免責時起之利息，民法第
    二百八十條前段及第二百八十一條第一項分別定有明文。
五、被上訴人既經訴外人王少英聲請原執行法院執行前開銀行存款九十萬六千五百四
    十一元，致他債務人即上訴人及原審共同被告賴阿爐、賴豐榮、賴豊達、賴豊益
    、賴淑真等八人於該數額範圍內同免責任，伊自得向他債務人請求償還各自所應
    分擔之部分並自免責時起之利息，即被上訴人得向他債務人請求償還各自所應分
    擔之部分，為每人十一萬三千三百十七元（其計算式為：906,541元÷8=113,317
    元，元以下不計，下同）及自免責時即九十一年二月五日（訴外人王少英係於該
    日收取上開存款，他債務人自該日起免責）起，至清償日止之法定遲延利息。惟
    上訴人丙○○亦被執行二萬八千五百五十八元（見原審卷三九頁，且為被上訴人
    所不爭執），致被上訴人及他債務人於該數額範圍內亦同免責任，上訴人丙○○
    自亦得向被上訴人請求償還各自所應分擔之部分，並以之對被上訴人主張抵銷，
    計被上訴人所應分擔之部分為三千五百六十九元（其計算式為：28,558元÷8=3,
    569元）。準此，被上訴人原得請求上訴人乙○償還十一萬三千三百十七元；請
    求上訴人丙○○償還十萬九千七百四十八元（其計算式為：113,317元-3,569元
    =109,748元）及均自九十一年二月五日起，至清償日止之法定遲延利息（惟原審
    僅判命上訴人各應給付被上訴人九萬六千九百零九元及均自九十一年二月五日起
    ，至清償日止之法定遲延利息，未據被上訴人聲明不服）。
六、從而，被上訴人請求上訴人各給付九萬六千九百零九元及均自九十一年二月五日
    起，至清償日止，按年息百分之五計算部分，均屬應予准許。原審就上開部分所
    為上訴人敗訴之判決，並無不合，上訴論旨仍執前詞指摘原判決此部分不當，求
    予廢棄改判，為無理由。
七、至兩造其餘之攻擊或防禦方法，及未經援用之證據，經本院斟酌後，認為均不足
    以影響本判決之結果，自無逐一詳予論駁之必要，併此敘明。
八、據上論結，本件上訴為無理由，依民事訴訟法第四百四十九條第一項、第七十八
    條、第八十五條第一項前段，判決如主文。
中      華      民      國    九十二    年      三      月    二十五    日
                                民事第十三庭
                                    審判長法  官  林  鄉  誠
                                          法  官  劉  清  景
                                          法  官  鄭  威  莉
右正本係照原本作成。
不得上訴。
中      華      民      國    九十二    年      三      月    二十七    日
                                          書記官  吳  瑞  英


司法院資訊處製作；財團法人民間司法改革基金會備份。
